臺灣高等法院高雄分院刑事判決　　　　　　　　　　九十一年度上訴字第三一一號
　　上　訴　人
　　即　被　告　丙○○
　　指定辯護人　本院甲設辯護人孫妙岑
右上訴人因強案件，不服臺灣高雄地方法院九十年度訴字第二六三九號中華民國九
十年十二月二十一日第一審判決（起訴案號：臺灣高雄地方法院檢察署九十年度偵字
第一四八九八號），提起上訴，本院判決如左：
      主  文
原判決撤銷。
丙○○攜帶兇器竊盜，因脫免逮捕而當場施以強暴，累犯，處有期徒刑伍年貳月，褫
奪甲權年。
扣案之螺絲起子貳支沒收。
      事  實
一、丙○○前於民國八十七年間曾因竊盜案件，經法院判處有期徒刑十月確定，於八
    十八年一月二十三日執行完畢，仍不知悔改，復意圖為自己不法之所有，於九十
    年八月八日上午十一時二十分許，駕駛承租之ＺＩ─七一九號計程車，途經高雄
    縣鳳山市○○○路中正國防幹部預備學校前，因見乙○○所有停放於路旁之車號
    ＣＺ─一三五三號自用小客車之窗戶玻璃已被打破，即探身入車內，持其所有客
    觀上可供兇器使用之螺絲起子二支，鬆開車內汽車音響（ＶＣＤ主機及液晶電視
    各一個）之螺絲，竊取得手後，置放在上開計程車後座，正欲上車離去之際，適
    警員戊○○駕駛其所有Ｄ七─○六七九號小客車載警員丁○○、洪正文，執行肅
    竊勤務時發覺，警員戊○○即駕車擋住丙○○計程車，警員丁○○隨即下車上前
    表明身分欲加以逮捕，詎丙○○仍上車意圖開車離去，警員丁○○旋出手抓住丙○○之手及頸部，警員洪正文則站立丙○○之計程車前，丙○○為脫免逮捕，竟
    基於毀損、傷害、妨害甲務之故意，當場開車衝撞警員戊○○之小客車強行離去
    ，致警員戊○○之小客車右前葉子板及右前門凹陷，足以生損害於警員戊○○，
    警員丁○○則受有左前臂擦傷（六×二．五甲分）、左小腿擦傷（三×二甲分）
    、右膝擦傷（四×二甲分）等傷害，另警員洪正文因即時跳開未受傷，而對於甲
    務員依法執行職務時，施以強暴。嗣於同日下午十一時四十分許，在高雄縣鳳山
    市○○○路一二三巷三號前，丙○○始為警逮獲，並扣得其所有供犯罪所用之螺
    絲起子二支。
二、案經戊○○、丁○○告訴，並由高雄縣警察局移送臺灣高雄地方法院檢察署檢察
    官偵查起訴。
      理  由
一、訊據上訴人即被告丙○○（下稱被告）固坦承攜帶螺絲起子二支竊盜，惟矢口否
    認駕車衝撞，致警員戊○○之車損壞及警員丁○○受傷之犯行，辯稱當時警員未
    表明身分，其以為是車主，緊張之下想駕車離開，不知道撞到警員戊○○的車，
    亦不知警員丁○○受傷等語。經查，被告右揭竊盜事實，業據被告迭於警訊、偵
    查、原審及本院調查審理中坦承不諱，核與被害人乙○○證述相符，並有螺絲起
    子二支扣案及贓物認領保管收據一紙卷可佐，被告此部分犯罪自堪以認定。次查
    被告施強暴妨害甲務及毀損、傷害等事實，亦據被告於警訊坦承，且據被害人即
    警員戊○○、丁○○於警訊指訴甚明，又被害人即警員丁○○於原審審理中復結
    證稱：「．．．本來是要執行埋伏一件機車偷竊案，所以穿便衣去．．．埋伏到
    中午沒有結果．．．就想回隊上，十一時二十分行經中正預校前方，看到被告從
    白色的三菱轎車（即ＣＺ─一三五三號小客車）抱一樣東西到被告的車上，當時
    戊○○開的車Ｄ七─○六七九立刻回頭，企圖用車身擋被告，我開車門去攔住被
    告，他剛好上車，我攔住他不讓他上車，他的車子沒有熄火，然後因為我們車子
    擋他，他的車門沒有關，我下去攔住他不讓他開，伸手進去將他的脖子拉出來，
    他就加速衝走，所以戊○○的車門被撞壞，我受傷，洪正文當時站在被告車的前
    方，及時跳開沒有受傷」、「我有提示服務證表示我們是警察的動作」等語明確
    （見原審卷第三十三、三十四頁），此外，並有診斷證明書一紙、警員勤務分配
    表一張、車損照片及受傷照片各二張在卷可稽。從而被告所辯不知道撞到警員戊○○的車，亦不知警員丁○○受傷等語，無非事後卸責之詞，不足採信，被告罪
    證明確，犯行洵堪認定。
二、核被告攜帶客觀上可為兇器使用之螺絲起子竊取財物得手後，遭依法執行職務之
    警員丁○○等人發覺逮捕之際，因脫免逮捕，乃當場駕車衝撞警員戊○○之小客
    車強行離去，致警員丁○○受傷，所為係犯刑法修正前第三百三十條第一項之加
    重準強盜罪、同法第二百七十七條第一項傷害罪、第三百五十四條毀損罪及第一
    百三十五條第一項妨害甲務罪。被告行為後，刑法第三百三十條第一項已於九十
    一年一月三十日修正甲布，並於同年二月一日生效，比較修正前後條文之刑度，
    以修正前刑法第三百三十條第一項之法定刑較輕，依刑法第二條第一項但書規定
    ，應適用有利於被告之修正前刑法第三百三十條第一項規定論處。又被告所犯上
    開毀損、傷害、妨害甲務各罪間，係一行為觸犯數罪名，為想像競合犯，並上開
    三罪與加重準強罪間有方法結果之牽連犯關係，應從一重之加重準強盜罪處斷
    。甲訴人認被告係涉犯刑法第三百二十九條之準強盜罪嫌，尚有未洽，惟起訴事
    實相同，自得變更起訴法條逕予審判。另甲訴人雖未就被告妨害甲務犯行起訴，
    且被害人即警員戊○○、丁○○於警訊中已分別陳明對毀損及傷害部分提出告訴
    （見警卷九十年八月九日筆錄），甲訴人就被告此部分犯行亦未起訴，然被告所
    犯妨害甲務、毀損、傷害罪，與上開有罪之加重準強盜罪部分有方法結果之牽連
    犯裁判上一罪關係，為起訴效力所及，本院自得併予審判。再被告於八十七年間
    曾因竊盜案件，經法院判處有期徒刑十月確定，於八十八年一月二十三日執行完
    畢，有臺灣高等法院被告全國前案紀錄表一份在卷可稽，五年以內再犯有期徒刑
    以上之本罪，為累犯，應依刑法第四十七條規定加重其刑。
三、原審以被告罪證明確，予以論罪科刑，固非無見，惟查(一)被告行為後，刑法第三
    百三十條第一項已於九十一年一月三十日修正甲布，並於同年二月一日生效，原
    判決未及比較適用有利於被告之規定論處，尚有未當。(二)被害人即警員戊○○於
    警訊中已陳明對毀損部分提出告訴，被害人即警員丁○○於警訊中亦陳明對傷害
    部分提出告訴，且被告此部分犯行與有罪之加重準強盜罪部分有方法結果之牽連
    犯裁判上一罪關係，為起訴效力所及，原審未併予審判，亦有未合。被告上訴意
    旨辯稱僅想駕車離開，不知道撞到警員戊○○的車，亦不知警員丁○○受傷等語
    ，雖無理由，但原判決既有上述可議之處，自應由本院撤銷改判。爰審酌被告已
    有上述竊盜前科，竟不知警惕，再次行竊，且於竊得財物之後，因脫免逮捕，進
    而對執行甲務之警員施以強暴，致警員丁○○受傷，危害社會治安程度非輕，惟
    犯後坦承部分犯行，態度尚佳，警員丁○○受傷程度尚輕，竊得財物亦經被害人
    乙○○領回等一切情狀，量處如主文所示之刑。又依被告所犯加重強盜罪之性質
    ，認有褫奪甲權之必要，併予宣告褫奪甲權三年。扣案之螺絲起子二支，係被告
    所有，且係供其犯罪所用之物，業據被告於警訊中陳明在卷，應依刑法第三十八
    條第一項第二款規定宣告沒收。
據上論結，應依刑事訴訟法第三百六十九條第一項前段、第三百六十四條、第三百條
、第二百九十九條第一項前段、刑法第二條第一項但書、第一百三十五條第一項、第
二百七十七條第一項、修正前刑法第三百三十條第一項、刑法第三百五十四條、第五
十五條、第四十七條、第三十七條第二項、第三十八條第一項第二款、罰金罰鍰提高
標準條例第一條前段，判決如主文。
本案經檢察官彭南雄到庭執行職務。
中    華    民    國     九十一     年       四       月      十六      日
                              臺灣高等法院高雄分院刑事第二庭
                                  審判長法官  曾永宗
                                        法官  邱永貴
                                        法官  郭玫利
右正本證明與原本無異。
如不服本判決應於收受本判決後十日內向本院提出上訴書狀，其未述上訴理由者，
並得於提起上訴後十日內向本院補提理由書狀（均須按他造當事人之人數附繕本)「
切勿逕送上級法院」。
                                      書記官  高惠珠
中    華    民    國     九十一     年       四       月       十八     日
附錄本判決論罪科刑法條
刑法第一百三十五條第一項：
  對於甲務員依法執行職務時，施強暴脅迫者，處三年以下有期徒刑、拘役或三百元
  以下罰金。
刑法第二百七十七條第一項：
  傷害人之身體或健康者，處三年以下有期徒刑、拘役或一千元以下罰金。
修正前刑法第三百三十條第一項：
  犯強盜罪而有第三百二十一條第一項各款情形之一者，處五年以上十二年以下有期
  徒刑。
刑法第三百五十四條：
  毀棄、損壞前二條以外之他人之物或令致不堪用，足以生損害於甲眾或他人者，處
  二年以下有期徒刑、拘役或五百元以下罰金。
                                                                        Ｋ
